【裁判字號】    89,訴,71
【裁判日期】    890608
【裁判案由】    清償借款
【裁判全文】
臺灣臺北地方法院民事判決  八十九年度訴字第七一號
    原      告    誠泰商業銀行股份有限公司
    法定代理人    乙○○
                            送.
    訴訟代理人    陳建成律師
    被      告    己○○      住台北市松山區○○○路○段五六號五樓
    訴訟代理人    張立業律師  住台北巿長安東路一段二五號三樓之三
    複  代理人    戊○○      住台北市○○○路○段二五號三樓之三
    被      告    甲○○      住台北市大安區○○○路○段一八巷三弄十七之六
                              .
                  丁○○      住台北市松山區○○○路○段五三巷七弄八號
右當事人間請求清償借款事件，本院判決如左：
    主      文
被告應連帶給付原告新台幣壹佰貳拾萬元，及自民國八十八年一月三十日起至清償日
止，按年息百分之九．四七計算之利息，並自民國八十八年三月一日起至清償日止，
在六個月以內者，按上開利率百分之十，超過六個月者，超過部分按上開利率百分之
二十計付違約金。
訴訟費用由被告連帶負擔。
本判決於原告以新台幣肆拾萬元供擔保後，得假執行。但被告己○○如於假執行程序
實施前以新台幣壹佰貳拾萬元為原告預供擔保，得免為假執行。
    事      實
甲、原告方面：
一、聲明：如主文第一項所示，並願供擔保請准宣告假執行。
二、陳述：訴外人丙○○邀被告丁○○為連帶保證人，於民國八十七年四月三十日向
    原告借用新台幣（下同）九千四百五十萬元，約定利息採機動利率按月計付，借
    款期間內原告銀行除得於調整基本放款利率時，參照基本放款利率之調整幅度，
    酌予調整前項利率外，並得按原告銀行之加減碼標準，機動調整前項利率，並約
    定於八十八年四月三十日清償。如有逾期履行時，除仍按原利率付息外，逾期清
    償在六個月以內者，按上開利率百分之十，超過六個月者，超過部分按上開利率
    百分之二十計付違約金。嗣於八十八年一月十一日被告己○○邀被告甲○○為連
    帶保證人，向原告聲明願將訴外人丙○○、被告丁○○對原告所負前開債務，依
    併存之債務承擔方式予以承擔。詎被告丙○○借款後自八十八年一月三十日起即
    未繳息，迭經催討，被告均置之不理，依法被告自應負連帶給付責任，為此提起
    本件訴訟。至原告對被告尚餘本案九千四百五十萬元中之九千三百三十萬元部分
    將另案起訴，附此敘明。
三、證據：提出借據、約定書、債務承擔約定書、提存書、授信貸放支出傳票、轉帳
    收入傳票、取款條、臺灣嘉義地方法院支付命令、支付命令確定證明書、存摺存
    款業務往來約定書為證，並聲請訊問證人王晟桓。
乙、被告方面：
一、被告丁○○、甲○○部分：
    被告丁○○、甲○○未於言詞辯論期日到場，亦未提出書狀作何聲明或陳述。
二、被告己○○部分：被告己○○未於最後言詞辯論期日到場，據其以前到場所為之
    聲明及陳述如左：
（一）聲明：駁回原告之訴及其假執行之聲請。如受不利判決，願供擔保請准宣告免
      為假執行。
（二）陳述：否認債務承擔契約書之真正，且原告亦須證明借款已交予借款人。至原
      告所提之授信貸放支出傳票、轉帳收入傳票、取款條形式上固為真正，但是否
      確為本件借款則有問題。另證人王晟桓之證詞並不足採信，因抵押權有追及效
      力，不須變更債務人及義務人，況丙○○、丁○○於八十七年即被抓，為何至
      八十八年才簽訂債務承擔契約。
三、證據：提出合作金庫、臺灣中小企業銀行及彰化銀行活期儲蓄存款存摺為證，並
    聲請鑑定債務承擔契約書上「己○○」之簽名是否被告己○○所簽署。
    理      由
甲、程序方面：
    本件被告丁○○、甲○○未於言詞辯論期日到場，被告己○○未於最後言詞辯論
    期日到場，核無民事訴訟法第三百八十六條各款所列情形，應依原告之聲請，由
    其一造辯論而為判決。
乙、得心證之理由：
一、本件原告主張：訴外人丙○○邀被告丁○○為連帶保證人，於八十七年四月三十
    日向原告借用九千四百五十萬元，約定利息採機動利率按月計付，並約定於八十
    八年四月三十日清償。如有逾期履行時，除仍按原利率付息外，逾期清償在六個
    月以內者，按上開利率百分之十，超過六個月者，超過部分按上開利率百分之二
    十計付違約金。嗣於八十八年一月十一日被告己○○邀被告甲○○為連帶保證人
    ，向原告聲明願將訴外人丙○○、被告丁○○對原告所負前開債務，依併存之債
    務承擔方式予以承擔。詎被告丙○○借款後自八十八年一月三十日起即未繳息，
    迭經催討，被告均置之不理，依法被告自應負連帶給付責任，為此提起本件訴訟
    等語。被告丁○○、甲○○迄未有任何聲明和主張，且未提出任何證據供本院審
    酌；另被告己○○則以：系爭債務承擔契約書並非真正，且原告亦須證明借款已
    交予借款人。至原告所提之授信貸放支出傳票、轉帳收入傳票、取款條形式上固
    為真正，但是否確為本件借款則有問題。另證人王晟桓之證詞並不足採信，因抵
    押權有追及效力，不須變更債務人及義務人，況丙○○、丁○○於八十七年即被
    抓，為何至八十八年才簽訂債務承擔契約等語。
二、經查，原告主張訴外人丙○○邀被告丁○○為連帶保證人，於八十七年四月三十
    日向原告借用九千四百五十萬元，約定利息採機動利率按月計付，並約定於八十
    八年四月三十日清償。如有逾期履行時，除仍按原利率付息外，逾期清償在六個
    月以內者，按上開利率百分之十，超過六個月者，超過部分按上開利率百分之二
    十計付違約金。又上開借款原告已於八十七年四月三十日撥入訴外人丙○○於原
    告銀行開立帳號000000000000之帳戶，並由丙○○於同日將上開款
    項領取，詎被告丙○○借款後自八十八年一月三十日起即未繳息，原告即就丙○○積欠原告上開款項部分，向臺灣嘉義地方法院聲請發支付命令確定等情，有借
    據、約定書、授信貸放支出傳票、轉帳收入傳票、取款條、臺灣嘉義地方法院支
    付命令、支付命令確定證明書附卷可稽，自堪信原告此部分之主張為真實。次查
    ，被告己○○於八十八年一月十一日邀被告甲○○為連帶保證人，向原告聲明願
    將訴外人丙○○、被告丁○○對原告所負前開債務，依併存之債務承擔方式予以
    承擔乙節，亦有債務承擔約定書一紙附卷可憑，並經證人即原告之催收人員王晟
    桓結證屬實。被告雖辯稱：系爭債務承擔約定書並非真正，且抵押權有追及效力
    ，不須變更債務人及義務人，況丙○○、丁○○於八十七年即被抓，為何至八十
    八年才簽訂債務承擔契約，足見證人所言不實等語。然查，系爭債務承擔契約書
    上承擔人「己○○」之簽名字跡，與被告己○○自行提出合作金庫活期儲蓄存款
    存摺內存戶印鑑欄「己○○」、被告己○○曾於原告銀行所簽立之存摺存款業務
    往來約定書上存戶欄「己○○」之簽名字跡相符，此有內政部警政署刑事警察局
    八十九年四月十九日刑鑑字第四八五八六號鑑驗通知書附卷可按，足證上開債務
    承擔約定書確為被告己○○所簽署，是被告辯稱系爭債務承擔約定書並非真正一
    詞並不足採。
三、按第三人與債權人訂立契約承擔債務人之債務者，其債務固於契約成立時移轉於
    該第三人，惟第三人與債權人訂立之契約，係由該第三人加入為債務人，而與原
    債務人就同一債務各負全部給付之責任者，雖學說上稱為重疊的債務承擔，究與
    民法第三百條所規定之免責的債務承擔不同，原債務人就其債務仍與該第三人連
    帶負其責任。最高法院二十三年上字第一三七七號判例可資參照。本件被告己○○邀被告甲○○為連帶保證人，以併存承擔之方式承擔訴外人丙○○、被告丁○○積欠原告之債務，已如前述，依前揭判例所示，被告己○○、甲○○與被告丁○○、訴外人丙○○自應負連帶清償之責。從而，原告依消費借貸、連帶保證及
    債務承擔之法律關係請求被告連帶給付其中一部分借款一百二十萬元，及自八十
    八年一月三十日起至清償日止，按年息百分之九．四七計算之利息，並自民國八
    十八年三月一日起至清償日止，在六個月以內者，按上開利率百分之十，超過六
    個月者，超過部分按上開利率百分之二十計付之違約金，為有理由，應予准許。
四、假執行之宣告：原告及被告己○○陳明願供擔保請為宣告假執行或免為假執行，
    經核均與規定相符，爰分別酌定相當之擔保金額予以宣告。
五、結論：
    本件原告之訴為有理由，依民事訴訟法第三百八十五條第一項前段、第八十五條
    第二項、第三百九十條第二項、第三百九十二條，判決如主文。
中      華      民      國    八十九    年      六      月      八      日
                                            民事第五庭法      官  林秀圓
右為正本係照原本作成
如對本判決上訴，須於判決送達後廿日內向本院提出上訴狀
中      華      民      國    八十九    年      六      月      八      日
                                                      法院書記官  林蓮女


司法院資訊處製作；財團法人民間司法改革基金會備份。
